臺灣板橋地方法院民事判決　　　　　　 96年度重訴字第210號
原　　　告　乙○○
　　　　　　丙○○
　　　　　　甲○○
訴訟代理人　黃勝文律師
　　　　　　李進成律師
被　　　告　丁○○
　　　　　　金瑾瑜即源美洗衣店
上列當事人間請求侵權行為損害賠償事件，經本院刑事庭移送前
來（附民案號：95年度交重附民字第44號，刑事案號：95年度交
訴第103 號），本院於民國96年10月22日言詞辯論終結，判決如
下：
    主      文
被告金瑾瑜即源美洗衣店應給付原告甲○○新臺幣壹拾貳萬仟
佰拾貳元、原告乙○○新臺幣壹拾貳萬仟佰拾肆元、
原告丙○○新臺幣壹拾貳萬仟佰拾肆元，及均自民國九十
五年十一月二十九日起至清償日止，按年息百分之五計算之利息
。
原告其餘之訴駁回。
訴訟費用由被告金瑾瑜即源美洗衣店負擔十分之一，餘由原告負
擔。
本判決第一項得假執行；但被告金瑾瑜即源美洗衣店如以新臺幣
壹拾貳萬仟佰拾貳元、新臺幣壹拾貳萬仟佰拾肆元
、新臺幣壹拾貳萬仟佰拾肆元分別為原告甲○○、乙○○
、丙○○預供擔保，或將請求標的物提存，得免為假執行。
原告其餘假執行之聲請駁回。
    事實及理由
一、原告起訴主張：緣被告丁○○係受僱於被告金瑾瑜即源美洗
    衣店，以駕駛自用小貨車送貨為業，其於民國95年5 月5 日
    下午5 時40分許，駕駛被告金瑾瑜即源美洗衣店所有之車號
    DE-6478 號自用小貨車（下稱系爭小貨車）上班，沿臺北縣
    三重市○○○路往蘆洲方向行駛，途經臺北縣三重市○○○
    街31號前時，本應注意車輛行駛時，應注意車前狀況並隨時
    採取必要之安全措施，而依當時客觀情形，復無不能注意之
    情事，竟因疲累打瞌睡，疏未注意前方車輛之動態，致系爭
    小貨車右前車頭追撞同向在前方由被害人王錫賢所騎乘之車
    號P87-400 重型機車車尾，二車撞擊後，被害人王錫賢即飛
    起往後仰撞到系爭小貨車之擋風玻璃而倒地，另上開重機車
    則卡在系爭小貨車之右前車底，嗣始滑向左前方撞擊停放在
    對向路旁之車號Z5-481營業大貨車停止。而被害人王錫賢遭
    撞後，雖經送醫急救，仍因胸腹腔內出血及血氣胸等傷害引
    發呼吸性衰竭，於到院前即不治死亡。被告丁○○所涉業務
    過失致死之犯行，業經臺灣板橋地方法院檢察署提起公訴，
    為臺灣高等法院判處被告丁○○有期徒刑7 月，並宣告緩刑
    3 年確定。又被告金瑾瑜即源美洗衣店乃被告丁○○之僱用
    人，依法自應負連帶責任。本件原告分別為被害人王錫賢之
    父母及支出殯葬費之人，自得請求被告連帶賠償因本件車禍
    所受之損害。原告甲○○因本件車禍受有殯葬費367,820 元
    之損害；原告乙○○受有扶養費1,225,749 元、精神慰撫金
    3,000,000 元，合計4,225,749 元之損害；原告丙○○受有
    扶養費1,374,797 元、精神慰撫金3,000,000 元，合計4,37
    4,797 元之損害。為此，爰依民法第184 條、第188 條侵權
    行為損害賠償規定，提起本件訴訟等語，並聲明求為判決：
    被告應連帶給付原告甲○○367,820 元、原告乙○○4,225,
    749 元、原告丙○○4,374,797 元，並均自起訴狀繕本送達
    翌日起至清償日止，按年息5 ％計算之利息；併陳明願供擔
    保請准宣告假執行。
二、被告丁○○對於原告所主張之侵權行為事實不爭執，並自認
    應負全部過失，且對原告請求之殯葬費367,820 元，以及依
    每人每年消費性支出208,663 元為計算扶養費之基準均無意
    見，惟仍抗辯原告請求之精神慰撫金金額過高，以及已與原
    告成立和解等語；另被告金瑾瑜即源美洗衣店則以：對於原
    告與被告丁○○之主張均無意見，且願意負責，惟目前並無
    能力等語置辯，並均聲明求為判決：駁回原告之訴及假執行
    之聲請，如受不利判決，願供擔保請准宣告免為假執行。
三、原告主張被告丁○○受僱於被告金瑾瑜即源美洗衣店，負責
    駕駛自用小貨車載送貨物為業，而於95年5 月5 日下午5 時
    4 0 分許，駕駛被告金瑾瑜即源美洗衣店所有之系爭小貨車
    上班，沿臺北縣三重市○○○路往蘆洲市方向行駛時，途經
    臺北縣三重市○○○街31號前時，本應注意汽車行駛時，駕
    駛人應注意車前狀況，並隨時採取必要之安全措施，而當時
    天侯晴、日間自然光線、柏油路面乾燥且無缺陷及障礙物、
    視距良好，並無不能注意之情事，竟因工作疲累打瞌睡而疏
    未注意車前狀況，致所駕駛系爭小貨車之右前車頭追撞同向
    前方由被害人王錫賢所騎乘之車號P87-400 號重型機車車尾
    ，而被害人王錫賢被撞後即飛起往後仰撞到系爭小貨車擋風
    玻璃倒地，另上開重機車則先卡在系爭小貨車之右前車底，
    嗣始滑向左前方撞擊停放在對向路旁之車號Z5-481號營業用
    大客車停止。而被害人王錫賢雖經送醫救治，仍於同日18時
    許，因受有胸腹腔內出血及血氣胸等傷害引發呼吸性衰竭，
    於到院前即不治死亡。被告丁○○就本件車禍之發生有過失
    ，且其所涉業務過失致死犯行，已由臺灣高等法院判處有期
    徒刑7 月，並宣告緩刑3 年確定在案之事實，業據提出臺灣
    板橋地方法院檢察署相驗屍體證明書1 紙為證，且經本院依
    職權調閱本院95年度交訴字第103 號過失致死案件歷審卷宗
    查明屬實，並為被告所均不爭執（見本院卷第46、47頁），
    自堪信為真實。
四、按因故意或過失，不法侵害他人之權利者，負損害賠償責任
    ；受僱人因執行職務，不法侵害他人之權利者，由僱用人與
    行為人連帶負損害賠償責任。又不法侵害他人致死者，對於
    支出殯葬費之人，亦應負損害賠償責任。被害人對於第三人
    負有法定扶養義務者，加害人對於該第三人亦應負損害賠償
    責任。又不法侵害他人致死者，被害人之父母、子女及配偶
    雖非財產上之損害，亦得請求賠償相當之金額。民法第184
    條第1 項前段、第188 條第1 項前段、第192 條第1 項、第
    2 項及第194 條分別定有明文。查本件被告丁○○係被告金
    瑾瑜即源美洗衣店所僱用之司機，於執行職務時，因過失致
    人於死之事實，已如前述，且為被告丁○○、金瑾瑜即源美
    洗衣店所不爭執，依上開說明，則被告丁○○與被告金瑾瑜
    即源美洗衣店自應就原告所受損害連帶負責。茲原告分別請
    求賠償之金額，是否應予准許，分述為下：
  (一)原告甲○○部分：
    原告甲○○主張其因被害人王錫賢遭本件車禍重創不治死亡
    ，而支出殯葬費367,820 元之事實，業據提出仁惠葬儀禮品
    有限公司所出具之明細表1 紙在卷為證，且為被告等所不爭
    執，並同意給付（見本院卷第46、47頁），堪信為真，應予
    准許。
  (二)原告乙○○部分：
  (1)扶養費用：
    按直系血親相互間以及夫妻間互負扶養之義務，且夫妻間互
    付之扶養義務，其負扶養義務之順序與直系血親卑親屬同，
    其受扶養權利之順序與直系血親尊親屬同，為民法第1114條
    第1 款、第1116條之1 所明定。而扶養之程度，則應按受扶
    養權利者之需要與負扶養義務者之經濟能力及身分定之，民
    法第1119條亦定有明文。查原告乙○○係被害人王錫賢之父
    ，22年5 月28日出生，有原告乙○○戶籍謄本在卷可稽，於
    95年5 月5 日被害人王錫賢死亡時，年72歲，依94年臺灣地
    區男性簡易生命表所載，平均餘命尚有12.39 年，有本院依
    職權取得之94年臺灣地區男性簡易生命表可佐，原告請求以
    7 年計算扶養期間既在上述平均餘命年限內，自無不可。又
    原告乙○○除被害人王錫賢外，另有4 名成年子女，有本院
    依職權取得之戶籍資料在卷可資為憑，故對原告乙○○負扶
    養義務者連同其配偶即有5 人。再者原告主張依行政院主計
    處公布之93年家庭收支調查報告所載，其平均每戶家庭人數
    為3.55人，平均每戶最終消費性支出為740,753 元，故每人
    平均每年之消費性支出為208,663 元【計算式：740,753 ÷
    3. 55 人＝208,663 元，元以下四捨五入（以下同）】乙節
    ，既為被告所不爭執（見本院卷第46、47頁），自得以之為
    計算扶養費用之標準。是本件依年別5%複式霍夫曼計算法（
    第1 年不扣除中間利息）計算後，原告乙○○可請求之扶養
    費為255,971 元【計算式：[208663*6.00000000（此為應受
    扶養7 年之霍夫曼係數）] 除以5 （受扶養人數）=255971
    】，原告乙○○在上開範圍內之請求，即應准許，超過部分
    則無理由。
  (2)精神慰撫金：
    查被害人王錫賢為原告乙○○之五子，因遭本件車禍事故死
    亡，致原告乙○○晚年喪子，足認其精神確實受有痛苦，本
    院斟酌實際情況及兩造之身分、地位，並參酌原告乙○○國
    小畢業、務農；被告丁○○專科肄業，事發當時月薪約4 萬
    元，名下無不動產、動產、存款及有價證券；被告金瑾瑜即
    源美洗衣店登記資本額為20萬元、每月營業額約60幾萬元，
    事發當時扣除成本後盈虧打平，現則每月處於虧損狀態等情
    ，認原告請求3,000,000 元，尚嫌過高，應予核減為800,00
    0 元，方屬公允，逾此數額之請求，為無理由。
  (三)原告丙○○部分：
  (1)扶養費用：
    查原告丙○○係被害人王錫賢之母，22年10月13日生，有原
    告丙○○戶籍謄本在卷可稽，於95年5 月5 日被害人王錫賢
    死亡時，年72歲，依94年臺灣地區女性簡易生命表所載，平
    均餘命尚有14.25 年，有本院依職權取得之94年臺灣地區女
    性簡易生命表可佐，原告請求以8 年計算扶養期間既在上述
    平均餘命年限內，自無不可。又原告丙○○除被害人王錫賢
    外，另有4 名成年子女，有本院依職權取得之戶籍資料在卷
    可憑，故對原告丙○○於上揭請求扶養期間內，負扶養義務
    者，連同其配偶即有5 人。再者原告主張依行政院主計處公
    布之93年家庭收支調查報告所載，其平均每戶家庭人數為3.
    55人，平均每戶最終消費性支出為740,753 元，故每人平均
    每年之消費性支出為208,66 3元【計算式：740,753 ÷3.55
    人＝208,663 元】乙節，既為被告所不爭執（見本院卷第46
    、47頁），自得以之為計算扶養費用之標準。是本件依年別
    5%複式霍夫曼計算法（第1 年不扣除中間利息）計算後，原
    告丙○○可請求之扶養費為286,884 元【計算式：[208663*
    6.00000000（此為應受扶養8 年之霍夫曼係數）] 除以5 （
    受扶養人數）=286884 】，原告丙○○在上開範圍內之請求
    ，應予准許，超過部分則無理由，應予駁回。
  (2)精神慰撫金：
    查被害人王錫賢為原告丙○○之五子，因遭本件車禍事故死
    亡，致原告丙○○晚年喪子，足認其精神確實受有痛苦，本
    院斟酌實際情況及兩造之身分、地位，並參酌原告丙○○不
    識字，為家庭主婦；被告丁○○專科肄業，事發當時月薪約
    4 萬元，名下無不動產、動產、存款及有價證券；被告金瑾
    瑜即源美洗衣店登記資本額為20萬元、每月營業額約60幾萬
    元，事發當時扣除成本後盈虧打平，現則每月處於虧損狀態
    等情，認原告請求3,000,000 元，尚嫌過高，應予核減為80
    0,000 元，方屬公允，逾此數額之請求，為無理由。
  (四)綜上，原告甲○○得請求之賠償金額為367,820 元（殯葬費
    用）；原告乙○○得請求之賠償金額為1,055,971 元（扶養
    費用255,971 元、精神慰撫金800,000 元）、原告丙○○得
    請求之賠償金額為1,086,884 元（扶養費用286,884 元、精
    神慰撫金800, 000元）。
五、次按保險人依強制汽車責任保險法規定給付之保險金，視為
    加害人或被保險人損害賠償金額之一部分；加害人或被保險
    人受賠償請求時，得扣除之，強制汽車責任保險法第32條定
    有明文。查本件被害人王錫賢死亡後，已由原告乙○○、丙○○受領強制汽車責任保險金理賠之給付各750,000 元，共
    計1,500,000 元乙節，業經原告自承在卷，且為被告所不爭
    執，依上開規定，原告乙○○、丙○○所得請求之上開金額
    ，即應分別再扣除750,000 元，是原告乙○○得請求之數額
    應為305,971 元；原告丙○○得請求之數額應為336,884 元
    。
六、第按和解有使當事人所拋棄之權利消滅及使當事人取得和解
    契約所訂明權利之效力，民法第737 條定有明文。又「和解
    契約合法成立，兩造當事人即均應受該契約之拘束，縱使一
    造因而受不利益之結果，亦不得事後翻異，更就和解前之法
    律關係再行主張」，亦有最高法院19年上字第1964號判例意
    旨可資參照。查原告與被告丁○○間已就因本件侵權行為所
    生之損害賠償債務雙方達成和解，其和解內容為除已領取之
    強制責任保險理賠金外，由被告丁○○再給付原告60萬元，
    給付方式為自96年7 月1 日起，按月於每月10日給付2 萬元
    至全部清償為止，如有一期逾期未給付，則視為全部到期，
    且上開和解內容僅及於原告與被告丁○○間，並不包括原告
    對被告金瑾瑜即源美洗衣店之請求權在內等情，業經兩造陳
    明屬實在卷（見本院卷第48頁），並有原告與被告丁○○所
    簽立之和解書附於臺灣高等法院96年度交上訴字第74號卷第
    46頁可稽，堪信為真。基此，原告與被告丁○○間既已就因
    本件侵權行為所生債務為和解，而於扣除已領取之強制責任
    保險理賠外，被告丁○○再給付原告60萬元範圍內另成立和
    解契約，該和解契約基於債之相對性，固對被告金瑾瑜即源
    美洗衣店不生效力，惟對被告丁○○而言則仍發生效力，因
    此，原告除依和解契約請求被告丁○○履行外，自應不得再
    據和解前原存之侵權行為法律關係復為主張。從而，原告本
    於侵權行為法律關係，請求被告丁○○賠償所受損害，即屬
    於法無據，應予駁回。
七、末按受僱人因執行職務，不法侵害他人之權利者，由僱用人
    與行為人連帶負損害賠償責任。又債權人向連帶債務人中之
    一人免除債務，而無消滅全部債務之意思表示者，除該債務
    人應分擔之部分外，他債務人仍不免其責任，固為民法第18
    8 條第1 項前段、第276 條第1 項所明定，然若他債務人無
    應分擔之部分（例如民法第188 條之僱用人），而債權人向
    有負擔部分之債務人（如受僱人）免除部分債務時，他債務
    人就該免除部分即因而免其責任，否則他債務人（僱用人）
    於為全部之清償後，依民法第188 條第3 項規定，尚得向有
    負擔部分之債務人（受僱人）行使求償權，則債權人向該有
    負擔部分之債務人（受僱人）免除部分債務，將毫無意義（
    最高法院71年度台上字第3426號、73年度台上字第2966號、
    85年度台上字第42號判決意旨及77年10月8 日（77）廳民一
    字第1199號座談會結論暨研究意見參照）。再者，和解如包
    含債務之免除時，亦有上開民法第276 條規定之適用，並經
    最高法院著有94年度台上字第614 號、95年度台上字第2838
    號裁判意旨可參，則債權人與連帶債務人之一人和解時，就
    該和解債務人所應分擔部分，他債務人即同免其責任。查被
    告金瑾瑜即源美洗衣店係被告丁○○之僱用人，就因被告丁○○所為之本件侵權行為，所對原告造成之損害，自應與被
    告丁○○負連帶賠償之責任，而被告丁○○業於96年6 月8
    日與原告達成和解，約定：除已領取之強制責任保險理賠金
    外，被告丁○○願給付原告60萬元，給付方式為自96年7 月
    1 日起，按月於每月10日給付2 萬元至全部清償為止，如有
    一期逾期未給付，則視為全部到期；上開和解內容僅及於原
    告與被告丁○○間，不包括原告對被告金瑾瑜即源美洗衣店
    之請求權在內；倘被告金瑾瑜即源美洗衣店日後對被告丁○○求償，原告概不負責。被告丁○○亦不可主張抵銷對原告
    應負之責等語，業經兩造陳明在卷，並有和解書影本在卷可
    稽，足見原告係對被告丁○○免除與被告金瑾瑜即源美洗衣
    店之連帶債務，原告既已向被告丁○○免除部分之債務，此
    項免除，縱無消滅全部債務之意思，就被告丁○○應分擔之
    部分，依上開說明，仍應免除被告金瑾瑜即源美洗衣店此部
    分之債務。次者，由於被告金瑾瑜即源美洗衣店為被告丁○○之僱用人，其於賠償損害時，對於侵權行為之受僱人即被
    告丁○○，有求償權（民法第188 條第3 項），故被告金瑾
    瑜即源美洗衣店依法並無應分擔之部分，易言之，被告丁○○應分擔之部分即為損害賠償義務之全部。另按數人負同一
    債務或有同一債權，而其給付可分者，除法律另有規定或契
    約另有訂定外，應各平均分擔或分受之。其給付本不可分而
    變為可分者，亦同，民法第271 條定有明文。又因連帶債務
    人中之一人為清償、代物清償、提存、抵銷或混同而債務消
    滅者，他債務人亦同免其責任，並為同法第274 條所明定。
    是以參諸前揭法條規定及裁判意旨，原告3 人既已與被告丁○○達成和解，而分受20萬元之債權（民法第271 條），復
    又共同受有被告丁○○23萬元之賠償金（按依原告甲○○76
    ,668 元 、原告乙○○、丙○○各76,666元分配），則上開
    被告金瑾瑜即源美洗衣店應連帶賠償之損害金額，經扣除已
    受清償之金額（分別為76,668元、76,666元、76,666元）及
    被告丁○○經免除債務部分之應分擔金額（分別為367,820
    元－200,000 元＝167,820 元；305,971 元－200,000 ＝10
    5,971 元；336,884 元－200,000 元＝136,884 元）後，被
    告金瑾瑜即源美洗衣店對原告甲○○尚負有123,332 元（36
    7,820 元－76,668元－167,820 元＝123,332 元）、對原告
    乙○○尚負有123,334 元（305,971 元－76,666元－105,97
    10元＝123,334 元）、對原告丙○○尚負有123,334 元（33
    6,884 元－76,666元－136,884 元＝123,334 元）之損害賠
    償責任。即原告甲○○、乙○○、丙○○對被告金瑾瑜即源
    美洗衣店之請求依序在123,332 元、123,334 元、123,334
    元之範圍內為有理由，超過部分之請求，則屬無據。
八、綜上所述，原告依據侵權行為法律關係，請求被告丁○○分
    別賠償損害部分，固屬無據，應予駁回，惟原告依據侵權行
    為法律關係，請求被告金瑾瑜即源美洗衣店分別賠償原告甲○○123,332 元、原告乙○○123,334 元、原告丙○○123,
    33 4元，暨均自起訴狀繕本送達翌日即95年11月29日起至清
    償日止，按年息5 ％計算之利息部分，則為有理由，應予准
    許；逾此部分之請求，同屬無理由，應予駁回。
九、本件就原告勝訴部分，係屬所命給付之金額未逾50萬元之判
    決，應依職權宣告假執行，並依職權宣告被告得供擔保免為
    假執行。至原告其餘假執行之聲請，因該部分之訴業經駁回
    ，其假執行之聲請亦失所附麗，應併予駁回。
十、結論：本件原告之訴為一部有理由，一部無理由，依民事訴
    訟法第79條、第389 條第1 項第5 款、第392 條，判決如主
    文。
中　　華　　民　　國　　96　　年　　11　　月　　19　　日
                  民事第一庭法　官　黃若美
以上正本係照原本作成
如對本判決上訴，須於判決送達後20日內向本院提出上訴狀
中　　華　　民　　國　　96　　年　　11　　月　　19　　日
                            書記官　洪惠玲
